【裁判字號】    89,訴,2752
【裁判日期】    900702
【裁判案由】    違反槍砲彈藥刀械管制條例
【裁判全文】
臺灣臺中地方法院刑事判決                        八十九年度訴字第二七五二號
    公  訴  人  臺灣臺中地方法院檢察署檢察官
    被      告  丁○○
    指定辯護人  本院公設辯護人  丙○○
右列被告因違反槍砲彈藥刀械管制條例案件，經檢察官提起公訴（八十九年度偵字第
一五三七二號），本院判決如左：
    主  文
丁○○未經許可，持有手槍，處有期徒刑柒年，併科罰金新台幣壹佰萬元，罰金如易
服勞役，以罰金總額與六個月之日數比例折算。扣案之美國ＤＡＶＩＳ廠製Ｐ－３２
型口徑０．３２吋之制式半自動手槍壹枝（經換裝土造金屬槍管，槍枝管制編號00
00000000號、槍號為Ｐ０９０５５１）、仿ＳＭＩＴＨ＆ＷＥＳＳＯＮ廠製
轉輪手槍之改造金屬玩具手槍壹枝（槍枝管制編號0000000000號）、及仿
ＣＯＬＴ廠半自動手槍之改造金屬玩具手槍壹枝（槍枝管制編號000000000
0號），均沒收。
    事  實
一、丁○○於民國（下同）八十九年二月間，在台中縣清水鎮銀聯二村之涼亭內，拾
    獲他人所棄置可發射子彈、具殺傷力之美國ＤＡＶＩＳ廠製Ｐ─３２型口徑０．
    ３２吋之制式半自動手槍乙枝（槍管部分經換裝成土造金屬槍管、槍號為Ｐ０９
    ０５５１、槍枝管制編號0000000000號，起訴書就槍號部分誤載為Ｐ
    ００９５５１）、仿ＳＭＩＴＨ＆ＷＥＳＳＯＮ廠製轉輪手槍之改造金屬玩具手
    槍乙枝（槍枝管制編號0000000000號）、仿ＣＯＬＴ廠半自動手槍之
    改造金屬玩具手槍乙枝（槍枝管制編號0000000000號），共計三枝，
    及改造子彈五顆（均未具殺傷力），竟基於持有之犯意，將之藏置於其所使用之
    車牌號碼ＪＣＩ─三九一號機車座椅置物箱內，而未經許可持有手槍及可發射子
    彈、具殺傷力之改造手槍。嗣於八十九年七月三日，經警持臺灣臺中地方法院檢
    察署檢察官所簽發之搜索票搜索其台中縣清水鎮○○里○○路二一０號住處，於
    其所使用之車牌號碼ＪＣＩ─三九一號機車座椅置物箱內扣得上開槍、彈，因而
    查獲上情。
二、案經臺中縣警察局清水分局報請臺灣臺中地方法院檢察署檢察官偵查起訴。
    理  由
一、訊據被告丁○○矢口否認有右揭違反槍砲彈藥刀械管制條例之犯行，辯稱：警方
    查獲之前開槍、彈，均係友人乙○○所有，乙○○於八十九年七月二日晚間到伊
    住處聊天所遺留，伊翌日曾以電話找乙○○取回，但乙○○未來取，故伊放在機
    車內，待下班後拿去給他，尚未出門即為警查獲云云。惟查：右揭事實有在被告
    所使用之ＪＣＩ─三九一號機車座椅置物箱內查獲之前開槍枝三枝可資為證，而
    前開槍枝三枝經送請內政部警政署刑事警察局鑑定之結果，認：其中槍枝管制編
    號為0000000000號之手槍乙枝，係由美國ＤＡＶＩＳ廠製Ｐ－３２型
    口徑０．３２吋之制式半自動手槍換裝土造金屬槍管改造而成，槍號為Ｐ０９０
    ５５１，機械性能良好，可擊發子彈，具殺傷力；其中槍枝管制編號為0000
    000000號之改造玩具手槍乙枝，係仿ＳＭＩＴＨ＆ＷＥＳＳＯＮ廠製轉輪
    手槍製造之金屬玩具手槍車通槍管及轉輪彈倉內阻鐵改造而成，機械性能良好，
    可擊發適用子彈，具殺傷力；其中槍枝管制編號為0000000000號之改
    造玩具手槍乙枝，係仿ＣＯＬＴ廠半自動手槍製造之金屬玩具手槍換裝土造金屬
    槍管改造而成，機械性能良好，可擊發適用子彈，亦認具殺傷力，有該局八十九
    年七月四日刑鑑字第八六五三三號鑑驗通知書乙紙在卷可稽。被告雖以前開情詞
    置辯，然查，前開三枝槍枝係被告於八十九年二月間，在台中縣清水鎮銀聯二村
    之涼亭內所拾獲並進而非法持有等情，業據被告於警訊中坦承不諱，而被告嗣於
    八十九年七月四日臺灣臺中地方法院檢察署內勤檢察官偵訊，翻異前供，改稱扣
    案之槍、彈均係其胞兄戊○○所有，於八十九年十月六日偵訊中復改稱扣案槍、
    彈均係乙○○前往其住處聊天所留下，有各該訊問筆錄在卷可按，參諸被告前於
    八十九年七月四日本院治安法庭初訊中稱查獲之槍、彈，均係被告之胞兄戊○○
    所有，於本院治安法庭嗣後庭訊中之同年七月二十日訊問時，供稱查獲之槍、彈
    ，均係其胞兄戊○○在銀聯二村拾獲，因遭警員恐嚇，始於警訊中自承係其拾獲
    槍彈云云；再於同年月二十七日庭訊中則改稱查獲之槍、彈，均係友人乙○○到
    其家中聊天所留下，其係因講義氣，始於警訊中自承拾獲槍、彈云云；於同年八
    月十日庭訊中復供稱，「係怕被恐嚇」，始於警訊中自承拾獲該批槍彈云云，有
    本院八十九年度感裁字第二四號裁定附卷足稽，被告先後辯述情節不一，已難輕
    信。又證人乙○○始終堅決否認有將前開槍彈遺留被告住處之事實，雖被告舉證
    人即被告之胞兄戊○○及戊○○之友人甲○○為證，資為乙○○於八十九年七月
    二日晚間確曾持槍前往被告住處之證明，然依被告之胞兄戊○○所述：「七月二
    日晚上十點多、十一點多，時間只記得是很晚了，但確定還沒到十二點，我弟弟
    （按即指被告丁○○）打電話給我，說他去唱歌在回來的路上被打，問我能不能
    回家，因我當時人在外面，所以我打電話給乙○○，．．．他（指乙○○）母親
    接的電話說他剛下班，正在洗澡。我在七月三日凌晨一、二點左右回到家，因我
    到家，所以沒有再找乙○○，直接問我弟弟情形，．．．當時我有一個朋友在場
    ，後來他有在我們到家半個小時左右，乙○○打電話來說叫我們載他出去一下，
    我朋友不願意，乙○○一再打電話來，我朋友才載乙○○出去，大概半個多鐘頭
    左右回來，回來後我朋友並沒有進我家就直接離開，因他們出去後，我就上樓睡
    覺，所以乙○○那天有無進來我家，我不知道。」並不足為乙○○於八十九年七
    月二日晚間或同年月三日凌晨確有到被告住處之證明，而依證人甲○○所述：「
    我跟戊○○、我妹妹三人去台中．．．在七月三日凌晨十二點多回清水．．．在
    我們回清水的路上，乙○○打電話給戊○○，蔡知道我與戊○○在一起，蔡叫我
    晚一點回去，他有事要找我，我們回清水後到戊○○家，戊○○叫我進去坐，我
    不願意，因為我家人在找我，這時乙○○打了兩、三通電話，是打我的行動電話
    ，叫我載他去她奶奶家，我不願意，乙○○就自己走過來，一直拜託我，我才答
    應載他去。但當時他沒有告訴我要去做什麼。到她奶奶家後，他進去二、三十分
    鐘出來，我又載他回丁○○家外面，他下車，我就離開。乙○○有沒有進顏家，
    我不知道，但他是往那個方向走。」、「沒有（乙○○去奶奶家時沒有帶東西）
    ，但他出來時有拿壹包東西，是什麼東西我不知道。外包裝是什麼我也不知道，
    因為暗暗的，我看不清楚，直到本案案發後，我才知道那是槍。」等語，甲○○
    既連乙○○所持之物品外包裝亦不知，顯已無從證明乙○○當時所持之物品即為
    扣案之前開槍彈，至多僅足證明證人甲○○曾於八十九年七月三日凌晨載乙○○
    前往其祖母處取一包物品，然既並不足證明乙○○所取之該包物品即為槍彈，且
    甲○○於乙○○下車後即逕行離去，並未陪同乙○○進入被告住處，自更不足證
    明乙○○有將該包物品置放於被告住處之事實；況扣案手槍如確係乙○○所有，
    衡諸顏、蔡二家因被告之兄戊○○與乙○○之兄蔡根能涉犯毒品危害防制條例案
    件早有不諧，被告斷無於警訊中非但不供出詳情，反自承扣案槍彈係其拾獲進而
    持有之理，更無於嗣後偵查及本院治安法庭庭訊時不止一次供稱扣案槍彈係其胞
    兄戊○○所有、致陷其胞兄戊○○於重罪之可能。至被告另提出其父顏榮燦與乙○○之談話錄音帶暨譯文資為扣案槍彈確係乙○○所有之證明，然由該錄音帶暨
    譯文觀之，乙○○並未承認扣案槍彈係其所有，僅稱如要其承認扣案槍彈係其所
    有，以其軍人身分會被判死刑等語，有關槍彈係乙○○持往被告住處等語則係顏
    榮燦所提及，亦不足僅憑該錄音帶為有利於被告之認定。綜合上開各情，本院認
    被告於獲案之初警訊時，因猝然為警查獲，在無暇衡酌利害關係、毫無心理準備
    之情況下，所為之供述應屬最真實之供述，可堪採信，其前開所辯各詞，委屬事
    後卸責之詞。
二、核被告丁○○所為，就其持有槍枝管制編號為0000000000號之美國Ｄ
    ＡＶＩＳ廠製Ｐ－３２型口徑０．３２吋之制式半自動手槍（經換裝土造金屬槍
    管、槍號為Ｐ０９０５５１）乙枝部分，係犯槍砲彈藥刀械管制條例第七條第四
    項之未經許可持有手槍罪；就其持有槍枝管制編號為0000000000號之
    仿ＳＭＩＴＨ＆ＷＥＳＳＯＮ廠製轉輪手槍之改造金屬玩具手槍、槍枝管制編號
    為0000000000號之仿ＣＯＬＴ廠半自動手槍之改造金屬玩具手槍各乙
    枝部分，係犯同條例第十一條第四項之未經許可持有其他可發射子彈具有殺傷力
    之改造手槍罪。被告以一持有行為，同時持有制式手槍及改造手槍，屬一行為觸
    犯數罪名之想像競合犯，應依刑法第五十五條之規定，從一重依槍砲彈藥刀械管
    制條例第七條第四項之未經許可持有手槍罪論處。爰審酌被告犯罪之動機、目的
    、手段、智識程度，持有制式槍枝可瞬間取人之性命，對社會治安危害及一般民
    眾生命安全之潛在危險性甚鉅，且同時持有制式手槍乙枝、改造手槍二枝，持有
    槍枝之數量達三枝之多，及其犯罪之態度等一切情狀，量處如主文所示之刑，罰
    金部分並諭知易服勞役之折算標準。扣案之前開美國ＤＡＶＩＳ廠製Ｐ－３２型
    口徑０．３２吋之制式半自動手槍乙枝（經換裝土造金屬槍管，槍枝管制編號0
    000000000號、槍號為Ｐ０９０５５１）、仿ＳＭＩＴＨ＆ＷＥＳＳＯ
    Ｎ廠製轉輪手槍之改造金屬玩具手槍乙枝（槍枝管制編號0000000000
    號）、及仿ＣＯＬＴ廠半自動手槍之改造金屬玩具手槍乙枝（槍枝管制編號00
    00000000號），共計三枝，均為違禁物，應依刑法第三十八條第一項第
    一款規定宣告沒收。
三、又按修正後槍砲彈藥刀械管制條例第十九條第一項雖規定犯同條例第七條之罪，
    經判處有期徒刑者，應於刑之執行完畢或赦免後，令入勞動場所強制工作，其期
    間為三年。惟該規定不問對行為人有無預防矯治其社會危險性，一律宣告付強制
    工作三年，實不符法治國家保障人權原理下之比例原則，業於八十七年十二月十
    八日經司法院大法官會議釋字第四七一號解釋文，認此部分應自該解釋公布之日
    起不予適用，且犯該條例第十九條第一項所列舉之罪，應依個案情節符合比例原
    則部份與否，適用該條例宣告保安處分。查被告前除因違反毒品危害防制條例案
    件經本院裁定送觀察、勒戒外，尚無其他犯罪之前科紀錄（參卷附臺灣臺中地方
    法院檢察署刑案資料查註紀錄表），而本案並無積極證據足為證明被告曾持前開
    槍枝犯案，其單純持有上開槍枝，犯罪案情尚屬單純，本院認其行為之危險性、
    嚴重性與該保安處分宣告之目的及必要性尚難謂相當，參酌司法院大法官會議釋
    字第四七一號解釋文意旨，爰不予宣告保安處分，併此敘明。
據上論斷，應依刑事訴訟法第二百九十九條第一項前段，槍砲彈藥刀械管制條例第七
條第四項、第十一條第四項，刑法第十一條前段、第五十五條、第四十二條第三項、
第三十八條第一項第一款，罰金罰鍰提高標準條例第二條，判決如主文。
中      華      民      國      九十      年      七      月      二    日
                                  臺灣臺中地方法院刑事第二庭
                                      法  官  呂  麗  玉
右正本證明與原本無異。
如不服本判決，應於判決送達後十日內向本院提出上訴狀，上訴於臺灣高等法院臺中
分院( 須附繕本 )。
                                      書記官
中      華      民      國      九十      年      七      月      二    日
槍砲彈藥刀械管制條例第七條第四項
未經許可，製造、販賣或運輸火砲、機關槍、衝鋒槍、卡柄槍或自動步槍者，處七年
以上有期徒刑。
未經許可，製造、販賣或運輸普通步槍、馬槍、手槍或各類炸彈者，處五年以上有期
徒刑。
意圖供自己或他人犯罪之用，而犯前二項之罪者，處死刑、無期徒刑或十年以上有期
徒刑，得併科十萬元以下罰金。
未經許可，無故持有、寄藏或意圖販賣而陳列第一項及第二項所列槍砲之一者，處一
年以上七年以下有期徒刑。
第一項至第三項之未遂犯罰之。
槍砲彈藥刀械管制條例第十一條第四項
未經許可製造、販賣或運輸彈藥者，處六月以上五年以下有期徒刑。
意圖供自己或他人犯罪之用，而犯前項之罪者，處一年以上七年以下有期徒刑，得併
科五萬元以下罰金。
未經許可無故持有、寄藏或意圖販賣而陳列彈藥者，處三年以下有期徒刑。
第一項及第二項之未遂犯罰之。


司法院資訊處製作；財團法人民間司法改革基金會備份。
